臺灣高等法院交通事件裁定　　　　　　 94年度交抗字第170號
抗　告　人
即受處分人　甲○○
上列抗告人因違反道路交通管理處罰條例案件，不服臺灣臺北地
方法院，中華民國94年2月23日所為裁定（93年度交聲字第1143
號），提起抗告，本院裁定如下：
    主  文
抗告駁回。
    理  由
一、原處分意旨略以：受處分人甲○○於民國九十三年七月三十
    日六時五十分許，駕駛車號九六一七－ＤＳ自小客車沿無名
    道路由南往北方向（設有停字標誌，屬支道車）行駛至肇事
    地點時，右前車身與沿瑞光路七六巷由東往西方向行駛之Ｂ
    ＤＷ－一六七重型機車（蔡宗霖駕駛）前車頭撞及而肇事，
    經警舉發「1.支道車未讓幹道車先行2.違反道路交通安全規
    則因而肇事致人受傷」之違規，經原處分機關依道路交通管
    理處罰條例第四十五條第九款（贅引第一項）及第六十一條
    第三項，分別裁處罰鍰新臺幣六百元並記違規點數三點，另
    依道路交通管理處罰條例第六十三條第一項（漏引第一款）
    規定，違反同條例第四十五條規定記違規點數一點，共計違
    規點數四點。
二、原裁定意旨略以：受處分人固不否認案發當時行駛無名道路
    ，與行駛於臺北市○○路七六巷之機車撞擊而生事故之事實
    ，惟否認有支線道車未讓幹道線車先行之違規，辯稱：事故
    路口並無號誌標誌，無名道路右邊為高速公路邊坡豎立一點
    八公尺高之圍籬，行車至停止線駕駛人看不見右方（七六巷
    來車）必須減速慢行越停止線才看得到右方無來車而繼續前
    行，此時為起步狀（約一０至二０公里／小時），通過七六
    巷道中線，始發現右方機車（ＢＤＷ－一六七）飛馳而來，
    受處分人將車偏左希望能避開，可是機車太快煞車不及而撞
    及九六一七─ＤＳ車右側前輪處，交通大隊事後判定受處分
    人之支線道不讓幹線道車先行違反道路交通安全規則肇事，
    但依臺北市交通裁決所九十三年六月便民手冊所示，交叉路
    口無設置號誌者，應依路口是否架設閃光號誌及停車標誌而
    定支線或幹線道；本件事故現場圖加註路口無號誌，又臺北
    市政府編印駕駛人手冊認清標線「讓路線」為倒三角之圖示
    ，事故路口均無上述之設施，駕駛人自無法判斷支線道幹線
    道之分云云。經查：(1)本件受處分人案發時係駕駛上述汽車
    行駛於與中山高速公路平行之無名巷道；對造機車則行駛於
    與中山高速公路垂直之臺北市○○路七六巷等情，為受處分
    人所不爭，且具狀繪有現場圖為證（本院卷第十二頁參照）
    ，先予說明。(2)上述事故發生地點，其垂直中山高速公路之
    瑞光路七六巷為幹道，平行中山高速公路之無名巷道為支道
    等情，業據臺北市交通管制工程處九十四年一月十一日函述
    甚詳，且依臺北市交通管制工程處九十三年十二月二十一日
    函檢送之現場圖片所示，與高速公路平行之無名巷道位
    置上設有減速標線及「停」標字，與受處分人於九十三年十
    二月十日所具書狀檢附之同處相片相符。是受處分人於事故
    發生時駕駛車輛行駛之無名巷道，確屬支線道無訛，其於行
    經案發路口未讓行駛於臺北市○○路七六巷幹線道之機車先
    行，顯有違道路交通管理處罰條例第四十五條第一項第九款
    之規定。至卷附臺北市○○○○○道路交通事故現場圖之方
    位標示雖與臺北市交通管制工程處查覆之方位標示有異；然
    二者對「與中山高速公路平行者屬支線道，與中山高速公路
    垂直之瑞光路七六巷為幹線道」之認定則無二致；參之受處
    分人所繪行駛路線圖，自堪認定上述違規事實等語。
三、抗告意旨略以：系爭無名道路路面上停字標誌，非支線道設
    施，且機車駕駛人經無號誌路面不減速慢行，始為肇事之主
    因。支線道、幹線道之判斷（附件二：臺北市交通事件裁決
    所編九十三年六月便民手冊，重要基本路權）是看路口是否
    設置閃光號誌、標誌而定，依圖示支線道路右側應設閃光紅
    燈，立「停」字或「讓」字標誌及臺北市政府編（駕駛人手
    冊，附件二之一）標誌：於車道上設繪「倒三角形」識別，
    但事故路口並無這些設施。據面訪交通管制工程人員，設置
    此「停」字，時間應在九十三年五月至七月間，其用意在不
    良路況要駕駛人注意，並要停車再開，同路段後面數公尺處
    ，繪「慢」字。（減速慢行）路面繪「停」字極少，「慢」
    字則非常多，不能作為支線道之依據。又九十三年十二月二
    十六日前後從電視看到北市○○路口前繪「停」字標誌，其
    意為「停車再開」之觀念，可見此「停」字為新標誌、新措
    施，位置不同，其意思也不同。縱然無名道路有「停」字標
    誌，或可列支線道，受處分人行經此路口，依規定減速慢行
    ，於路口煞車觀看左右無來車始起步前進，無爭道，無超速
    ，無違規情事，在即將通過交叉路口時被右方（瑞光路七六
    巷）飛駛而來之機車（ＢＤＷ－一六七）煞車不及而撞擊，
    其不僅未減速，且超速行駛，違反道路交通安全規則，裁決
    單位未納審理，顯有偏頗等語。
四、經查：
　　(一)按汽車駕駛人，爭道行駛有支線道車不讓幹線道車先行之
      情形，處新臺幣六百元以上一千八百元以下罰鍰；且違反
      上述規定者，應記違規點數一點，道路交通管理處罰條例
      第四十五條第九款、第六十三條第一項第一款定有明文。
      又車輛行至無號誌或號誌故障而無交通警察指揮之交岔路
      口，支線道車應暫停讓幹線道車先行，道路交通安全規則
      第一百零二條第一項第二款亦有明文規定。再汽車駕駛人
      ，駕駛汽車違反道路交通安全規則，因而肇事致人受傷者
      ，記違規點數三點，前開條例第六十一條第三項亦有明文
      。
    (二)次按停車再開標誌「遵１」，用以告示車輛駕駛人必須停
      車觀察，認為安全時，方得再開，設於安全停車視距不足
      之交岔道路次要道路口，道路交通標誌標線號誌設置規則
      第五十八條第一項定有明文。此條項所稱之「次要道路」
      ，即指上揭規定之「支線道」。又同條項「遵１」標誌係
      指八角形紅底白字（此白字係「停」字）白色細邊之標誌
      ，同條第三項亦有明文規定。又同規則第一百七十七條第
      一項、第二項規定：「『停』標字，用以指示車輛至此必
      須停車再開。設於停止線將近之處，本標字與第五十八條
      『停車再開』標誌得同時設置或擇一設置」、「本標字為
      白色變體字（「停字」）」。以道路交通標誌標線號誌設
      置規則第五十八條第一項、第一百七十七條第一項之規定
      對照觀之，可知上開「遵１」之八角形「停」字標誌，與
      劃於地面之「停」字標字（此標字依同規則第一百六十四
      條第四款(七)之規定，屬禁制標線之一種），均係指該車道
      係車輛駕駛人必須停車觀察，認為安全時，方得再開之交
      岔道路支線道，且「停」字標字可用以取代上開「遵１」
      之「停」字標誌，二者具有同等之效力。又交通部九十一
      年九月十二日交路字第0910008816號函釋亦謂：「查『道
      路交通標誌標線號誌設置規則』第五十八條、第五十九條
      、第一百七十二條、第一百七十七條、第二百一十一條已
      有幹、支道依不同道路交通設施設置之原則，如：交岔路
      口若設有閃光紅燈或「讓」、「停」等標誌、標線之道路
      則為支線道，設有閃光黃燈或未設上述相關標誌、標線道
      路為幹線道」等語，亦可供參考。
    (三)查本件抗告人即受處分人駕駛之車號九六一七－ＤＳ自小
      客車，於本件事發當時，係行駛於與中山高速公路平行之
      無名巷道，該巷道在與瑞光路七六巷道路交岔路口前之停
      止線之前，其地面上確有「停」字之標字，反之，瑞光路
      七六巷在該路口前則無相類之標誌或標字，有原審卷附之
      照片及現場交通標線、標誌圖可證（見原審卷第三三頁、
      第三六頁至第三九頁），揆諸前揭說明，受處分人駕駛之
      小客車所行駛之無名巷道，顯為支線道，瑞光路七六巷則
      為幹線道，受處分人駕車行近該交岔路口前時，必須停車
      觀察，讓幹線道車先行，俟認為安全時，方得再開。受處
      分人抗告理由謂；「停」字標字不能作為認定支線道之依
      據云云，顯係不了解道路交通標誌標線號誌設置規則上揭
      條文之規定，自不足採。至於受處分人另辯稱：其已依規
      定減速慢行，於路口煞車觀看左右無來車始起步前進，無
      超速，無違規情事等語，與其於九十三年七月三十日在臺
      北市政府警察局內湖分局交通分隊人員詢問時供稱：「我
      駕駛小客車沿無名道路直行至瑞光路七六巷口前，我減速
      ，見一輛重機車從瑞光路七六巷駛來，其車在我右前方距
      離我車約一輛半至二輛長度，我認為我車可以通過路口，
      不料對方駛來，我見狀即緊急閃避，對方車輛車頭撞擊我
      車右前車角而肇事」云云（見原審卷第二三頁）不符。依
      受處分人此一供述，其當時顯已見到幹線道有車駛近上開
      交岔路口，卻未將其車暫停於上揭無名巷道之路口前，卻
      仍爭道行駛，駛入交岔路口內，欲搶先通過，以致肇事，
      致人受傷，其有爭道行駛支線道車不讓幹線道車先行之違
      規行為，以及違反道路交通安全規則因而肇事致人受傷之
      違規行為甚明。至於車號ＢＤＷ－一六七重型機車之駕駛
      人蔡宗霖有行經無號誌交岔路口未減速慢行之違規行為（
      臺北市政府警察局交通警察大隊事故肇事原因初步分析研
      判表亦同為此認定），係蔡宗霖應受道路交通管理處罰條
      例第四十四條第三款處罰之問題（此係另案），尚無解於
      本件受處分人違規責任之成立。從而，原處分機關依據道
      路交通管理處罰條例第四十五條第九款（原處分贅引第一
      項，茲補正）、第六十三條第一項第一款（原處分漏引第
      一款，茲補正），分別裁處受處分人罰鍰新臺幣六百元及
      記違規點數一點，並依道路交通管理處罰條例第六十一條
      第三項規定，記違規點數三點，共計違規點數四點，核無
      不當，原法院駁回受處分人之聲明異議，於法亦無不合。
      受處分人本件抗告意旨仍執陳詞，否認其有上述違規行為
      ，指摘原裁定不當，並無理由，其抗告應予駁回。
五、據上論結，應依道路交通管理處罰條例第八十九條，道路交
    通案件處理辦法第二十六條，刑事訴訟法第四百十二條，裁
    定如主文。
中　　華　　民　　國　　94　　年　　5 　　月　　19　　日
                  交通法庭審判長法　官  李文成
　　　　　　　　　　　　　　　　法  官  官有明
　　　　　　　　　　　　　　　　法  官  王復生
以上正本證明與原本無異。
不得再抗告。
                                書記官  王宜玲
中　　華　　民　　國　　94　　年　　5 　　月　　23　　日
